最高法院刑事判決　　　　　　　　　　　　　　　八十六年度台上字第五○七三號
　　上訴人　台灣高等法院檢察署檢察官
　　被　告　甲○○
右上訴人因被告違反貪污治罪條例案件，不服台灣高等法院中華民國八十五年十月廿
二日第二審判決（八十五年度上訴字第三六七○號，起訴案號：台灣士林地方法院檢
察署八十四年度偵字第四九三○號），提起上訴，本院判決如左：
    主  文
原判決撤銷，發回台灣高等法院。
    理  由
本件原判決以公訴意旨略稱：被告甲○○係台北縣汐止鎮公所圖書館附設「水返腳文
史工作室」負責人，為依據法令從事公務之人員，意圖為自己不法之所有，於民國八
十三年七月間，「水返腳文史工作室」開辦「水返腳文史研習營」，邀請專家仕紳演
講，其中高燈立、翁燦耀、楊順德、鄭金川、潘陳火、黃天送、陳久雄等七人（下稱
高燈立等七人），於演講後，被告甲○○各發放新台幣（下同）一千五百元之鐘點費
，嗣竟偽造高燈立等七人各收受三千元之領據，據以向汐止鎮公所請款，共詐得一萬
零五百元，事蹟洩漏後，始於八十三年九月廿三日，將詐得之款項繳回。因認被告甲
○○犯刑法第二百十條及貪污治罪條例第五條第一項第二款之罪嫌云云。惟原審審理
結果，認不能證明被告犯罪，爰撤銷第一審不當之科刑判決，改判諭知被告甲○○無
罪，固非無見。
惟查水返腳文史工作室之成立及聘僱被告甲○○為工作室負責人，係依規定簽請鎮長
核准，此有民國八十三年二月七日台北縣汐止鎮公所簽影本在卷可稽（見偵查卷第十
七頁），且被告於調查局調查時亦供稱：自民國八十三年起擔任台北縣汐止鎮公所圖
書館之臨時聘僱人員，薪資由圖書館人事費用支付，又汐止鎮公所雖於同年十月始發
人事通知，惟已追溯補七、八、九月份之薪資。則原判決僅以被告之人事命令於九月
間始經簽准，即認被告於八十三年七月二日至七月八日辦理「水返腳文史研習營」期
間，僅係受鎮長廖學廣個人之邀而擔任該工作，並非汐止鎮公所聘僱或委託處理公務
之人員，無刑法第十條第二項及貪污治罪條例第二條之適用，似與前開卷內所存資料
不符，難謂無適用法則不當及判決理由矛盾之違誤。又參與該次研習營之人數過多，
而致贈講師鐘點費之標準係一人講一堂者三千元，逾時二小時以上者五千元，二人合
上者每人各一千五百元，本件領取鐘點費之高燈立等七人如何上課﹖何以每人應領一
千五百元﹖被告將每人報支三千元，有無偽造文書及詐領鐘點費之故意﹖自有深入詳
查之必要。再潘陳火、鄭金川二人已到庭證稱被告代刻印章蓋用係經渠等同意（僅高
燈立等五人否認），乃原判決理由末段記載，縱其未經高燈立等七人之同意……等情
，亦有理由矛盾之違法。上訴意旨，指摘原判決不當，非無理由，應認有發回更審之
原因。
據上論結，應依刑事訴訟法第三百九十七條、第四百零一條，判決如主文。
中      華      民      國    八十六    年      八      月    二十七    日
                              最高法院刑事第四庭
                                  審判長法官  莊  來  成
                                        法官  曾  有  田
                                        法官  王  德  雲
                                        法官  謝  俊  雄
                                        法官  白  文  漳
      右正本證明與原本無異
                                              書  記  官
中      華      民      國    八十六    年      九      月      一      日
